【裁判字號】    98,訴,677
【裁判日期】    990112
【裁判案由】    返還土地等
【裁判全文】
臺灣彰化地方法院民事判決  98年度訴字第677號
原      告  丙○○
被      告  甲○○
訴訟代理人  乙○○
上列當事人間請求返還土地等事件，本院於民國98年12月29日言
詞辯論終結，判決如下：
    主  文
(一)被告應自彰化縣竹塘鄉○○段第2219地號土地遷出，並將占用
  之土地返還原告。
(二)被告應給付原告新台幣陸萬捌仟捌佰貳拾元。
(三)原告其餘之訴駁回。
(四)原告訴之縮減後之訴訟費用由被告負擔百分之九十八，餘由原
  告負擔。
(五)本判決第(二)項得假執行。
    事實及理由
一、原告起訴主張除訴之聲明如主文第1項所示外，訴之聲明第2
    項請求給付之金額27萬元於縮減為20萬5,632元，核屬民法
    第255條第1項第3款縮減訴之聲明，應准所許。
二、原告主張略以：被告於民國（下同）95年6月中旬起無權占
    用原告所有之彰化縣竹塘鄉○○段第2219地號土地、地目田
    、面積2,388平方公尺（下稱為系爭土地），闢為養殖魚池
    用地，爰依據民法第767條請求被告返還如主文第1項所示之
    土地，並請求被告返還相當於租金之使用不當得利，自95年
    6 月起算至98年6月，每年2期，共計為6期，系爭土地面積
    2,388平方公尺為2.38分，每分地每期以稻穀產量1,200台斤
    計算，2.38分為2,856台斤，6期為17,136台斤，每台斤以市
    價新台幣（下同）12元計算為20萬5,632元（17,136台斤×
    12元＝205,632元），並請求被告給付相當於租金之不當得
    利之20萬5,632元，並否認授權給訴外人蔡永豐、蔡永勝將
    系爭土地出租給被告等語。
三、被告則以：否認無權占用系爭土地，因使用系爭土地系向被
    告姐弟蔡永豐、蔡永勝所承租使用，請求駁回原告之訴等語
    資為抗辯。
四、經查：被告無權占用系爭土地並闢為魚池用地，業據原告提
    出土地所有權狀為證，並經本院於98年11月27日會同彰化縣
    二林地政事務所至現地勘測屬實，被告雖提出租約謂占用土
    地係向訴外人蔡永豐、蔡永勝所承租，因原告否認曾授權或
    同意訴外人等出租系爭土地，被告就此亦不能舉證，被告抗
    辯主張即無足採，民法第767 條前段規定所有人對於無權占
    有或侵奪其所有物者，得請求返還，原告依據上開規定，自
    可請求被告返還系爭土地，另原告依據不當得利返還請求權
    之規定，請求被告給付相當於租金之不當得利，依不當得利
    之法則請求返還不當得利，以無法律上之原因而受有利益，
    致他人受有損害為其要件，故其得請求返還之範圍，應以對
    方所受之利益為度，非以請求權人所受損害若干為準，無權
    占有他人土地，可能獲得相當於租金之利益為社會通常之觀
    念，是被上訴人抗辯其占有系爭土地所得之利益，僅相當於
    法定最高限額租金之數額，尚屬可採（見最高法院61臺上第
    16 95 號判例），本件被告雖提出原告之父蔡萬戶92年2 月
    15日出租系爭土地之租約，觀之第3 條規定租金每年分2 期
    收取即6 月15日及10月15日每期每分地為500 台斤，1 年共
    計為1,000 台斤，僅能證明原告主張每期每分地1,200 台斤
    即屬無據且過高，本院認原告既已提出95年6 月18日包含系
    爭土地共10筆土地之較新租約，有租約在卷可佐，就彰化縣
    竹塘段2217至2226地號等10筆土地共計2 甲2 分土地，年租
    金為20萬5 千元，則每分土地年租金為9,318 元（每甲10分
    土地，2 甲2 分為22分土地，205,000 元÷22分＝9,318 元
    ，元以下四捨五入），系爭土地2388平方公尺為2.462 分（
    1 甲為10分土地約9699.17 平方公尺），年租金為22,941元
    （9,318 元×2.462 分＝22,941元，原告請求自95年6 月起
    算至98年6 月共3 年之租金為68,823元（22,941元×3 年＝
    68,823元），原告所請於68,823元範圍內有理由，超過部分
    則不應准許。
五、綜上，原告依據所有物返還請求權請求返還系爭土地，及相
    當於租金之不當得利金額68,823元為理由，不當得利逾68,
    823元部分為無理由，應予駁回。
六、假執行之宣告：本判決第(二)項本院所命判決為50萬元以下，
    依民事訴訟法第389條第1項第5款規定職權為假執行之宣告
    。
七、結論：原告之訴為有理由，並依民事訴訟法第第78條、第
    389條第1項第5款，判決如主文。
中    華    民    國    99    年    1    月    12    日
                  民事第二庭    法  官  李言孫
以上正本係照原本作成。
如對判決上訴，應於判決送達後20日內向本院提出上訴狀。
中    華    民    國    99    年    1     月   14    日
                                書記官  詹國立

司法院資訊處製作；財團法人民間司法改革基金會備份。
